【裁判字號】    99,易,2550
【裁判日期】    991227
【裁判案由】    妨害自由
【裁判全文】
臺灣臺北地方法院刑事判決              99年度易字第2550號
公  訴  人  臺灣臺北地方法院檢察署檢察官
被      告  張國建
            涂玉樹
上列被告因妨害自由案件，經檢察官聲請簡易判決處刑（99年度
偵字第16543號），本院認不宜依簡易判決處刑（99年度簡字第
3234號），改行通常程序，判決如下：
    主  文
張國建傷害人之身體，處拘役拾日，如易科罰金，以新臺幣壹
仟元折算壹日。又以強暴妨害人行使權利，處拘役拾日，如易科
罰金，以新臺幣壹仟元折算壹日。又損壞他人之物，足以生損害
於他人，處拘役拾日，如易科罰金，以新臺幣壹仟元折算壹日。
應執行拘役肆拾伍日，如易科罰金，以新臺幣壹仟元折算壹日。
涂玉樹無罪。
    事  實
一、張國建、涂玉樹為計程車司機，於民國99年6月4日下午2時
    15分許，張國建與涂玉樹在臺北市中正區○○○路○段與南
    陽街口凱薩飯店附近，雙方因計程車排班載客之事宜起爭執
    ，張國建竟分別基於傷害、毀損、以強暴方式妨害人行使權
    利等犯意，先徒手揮拳伸入涂玉樹所駕駛之車牌號碼689-EU
    號營業小客車內，毆打涂玉樹，致涂玉樹受有頭皮壓痛、唇
    內黏膜破損、頸部擦傷、左手背擦傷、左膝紅腫、右手挫刮
    傷等、左眼挫傷、左眼下紅腫等傷害；張國建並徒手損壞涂
    玉樹所駕駛車輛駕駛座之晴雨窗，足生損害於涂玉樹；張國
    建復欲打開車門將涂玉樹拉出車外未果後，以腳抵住涂玉樹
    所駕駛上述車輛駕駛座車門，以此強暴方式阻止涂玉樹下車
    ，妨害涂玉樹上下車行動自由權利。
二、案經涂玉樹訴由臺北市政府警察局中正第一分局報告臺灣臺
    北地方法院檢察署檢察官偵查後聲請簡易判決處刑。
    理  由
壹、本件為刑事訴訟法第376條第1、2款所列案件，依同法第284
    條之1前段規定，由法官1人獨任審判，合先敘明。
貳、有罪部分：
一、(一)按被告以外之人於審判外之言詞或書面陳述，除法律有規
      定者外，不得作為證據。又被告以外之人於審判外之陳述
      ，雖不符前4條之規定，而經當事人於審判程序同意作為
      證據，法院審酌該言詞陳述或書面陳述作成時之情況，認
      為適當者，亦得為證據，刑事訴訟法第159條第1項、第
      159條之5第1項定有明文。
    (二)查告訴人涂玉樹於警詢及檢察官訊問之供述、黃賢德之警
      詢及檢察官訊問筆錄、診斷證明書1紙，均為被告張國建
      以外之人於審判外之言詞及書面陳述，惟被告張國建及檢
      察官於本院審理時同意作為證據，本院揆諸前開法條規定
      ，並審酌前開言詞陳述作成時之情況，認為適當，自得作
      為證據，合先敘明。
二、上開犯罪事實，業據被告張國建於本院審理中坦承不諱，核
    與告訴人涂玉樹警詢及檢察官訊問時所述情節相符，並有聯
    合醫院和平院區診斷證明書1紙及照片2紙（偵卷第15至16頁
    ）在卷可考，堪認被告張國建自白與事實相符，本案事證明
    確，被告傷害、毀損及強制犯行均堪以認定，應依法論科。
三、論罪科刑之理由：
    (一)核被告張國建所為，係犯刑法第277條第1項傷害罪、第
      304條第1項強制罪及第354條毀損罪。
    (二)被告張國建所犯如上所述各罪，犯意各別，行為互殊，均
      應予分論併罰。
    (三)爰審酌被告張國建並無構成累犯之前案紀錄，有臺灣高等
      法院被告前案紀錄表1份附卷可考，被告張國建僅因計程
      車排班載客發生糾紛之小忿，即與告訴人發生肢體衝突，
      毆打告訴人成傷，並損壞告訴人計程車駕駛座之晴雨窗，
      復以腳抵住車門不讓告訴人下車而妨害其行使權利，其犯
      罪態度相當惡劣，惟其犯後坦白承認，然未達成和解等犯
      罪之動機、目的、手段及造成之損害等一切情狀，分別量
      處如主文所示之刑及定應執行之刑，並均諭知易科罰金之
      折算標準。
、無罪部分：
一、聲請簡易判決處刑意旨另略以：告訴人黃賢德於99年6月4日
    下午2時15分許，因見張國建、被告涂玉樹發生爭執，上前
    勸架阻擋在張國建、被告涂玉樹間，被告涂玉樹應注意告訴
    人為勸架而擋在2人之間，而晴雨窗已遭張國建損壞而有尖
    銳破片，若強開車門則晴雨窗破片恐有致他人受傷之虞，竟
    仍欲下車而強行打開車門，致告訴人閃避不及，遭被告涂玉
    樹所駕駛上述車輛駕駛座之晴雨窗刺傷，因而受有臉部2x1
    公分撕裂傷、多處擦傷等傷害，因認被告涂玉樹涉犯刑法第
    284條前段之過失傷害罪嫌。
二、按犯罪事實應依證據認定之，無證據不得認定犯罪事實，不
    能證明被告犯罪者，應諭知無罪之判決，刑事訴訟法第154
    條第2 項、第301 條第1 項分別定有明文。又刑事訴訟法第
    161 條第1 項規定：檢察官就被告犯罪事實，應負舉證責任
    ，並指出證明之方法。因此，檢察官對於起訴之犯罪事實，
    應負提出證據及說服之實質舉證責任。倘其所提出之證據，
    不足為被告有罪之積極證明，或其指出證明之方法，無從說
    服法院以形成被告有罪之心證，基於無罪推定之原則，自應
    為被告無罪判決之諭知，最高法院92年臺上字第128號判例
    意旨可資參照。
三、公訴人認被告涉有上開犯嫌，無非以被告涂玉樹之供述、告
    訴人之指述、診斷證明書1紙等為其論據。
四、訊據被告涂玉樹固坦承告訴人於該日遭其計程車晴雨窗破片
    刺傷之事實，惟堅決否認有何過失傷害之犯行，辯稱：其並
    未推開車門致告訴人成傷，此係張國建所為等語。
五、經查：
    (一)張國建、被告涂玉樹及告訴人均為計程車司機，張國建與
      被告涂玉樹，於99年6月4日下午2時15分許，在臺北市中
      正區○○○路○段與南陽街口凱薩飯店附近，因計程車排
      班載客之事宜起爭執，張國建先徒手揮拳伸入被告涂玉樹
      所駕駛之車牌號碼689-EU號營業小客車內，毆打被告涂玉
      樹，致被告涂玉樹受有頭皮壓痛、唇內黏膜破損、頸部擦
      傷、左手背擦傷、左膝紅腫、右手挫刮傷等、左眼挫傷、
      左眼下紅腫等傷害；張國建並徒手損壞被告涂玉樹所駕駛
      車輛駕駛座之晴雨窗，張國建復欲打開車門將被告涂玉樹
      拉出車外未果後，以腳抵住被告涂玉樹所駕駛上述車輛駕
      駛座車門，阻止被告涂玉樹下車。嗣涂玉樹所有車輛駕駛
      座車門打開時，晴雨窗之破片刺傷車門前之告訴人，致告
      訴人受有臉部2x1公分撕裂傷之傷害之事實，業據張國建
      於警詢、檢察官訊問及本院審理時坦承不諱，核與告訴人
      警詢及檢察官訊問暨本院審理時所述情節相符，並有聯合
      醫院和平院區診斷證明書、國立臺灣大學醫學院附設醫院
      診斷證明書各1紙及照片2紙（偵卷第15至17頁）在卷可考
      ，復為被告涂玉樹坦認在卷，可以認定。
    (二)就何以遭晴雨窗破片刺傷乙節，告訴人固於本院99年10月
      11日審理時具結證稱：其見到被告涂玉樹在計程車駕駛座
      內，張國建在計程車外，因駕駛座車窗打開，兩人在車窗
      口手對手打架，告訴人急忙上前將兩人撥開，因兩人仍要
      繼續打，被告涂玉樹要開門出來，張國建用腳頂住門，不
      讓被告涂玉樹出來，被告涂玉樹突然開門，車門上緣的晴
      雨窗因遭張國建弄出缺角，所以門一推，其臉上就流血了
      （本院卷第22頁）等語。觀諸告訴人臉上遭晴雨窗刺傷之
      撕裂傷，係在兩眼中間鼻樑部位乙節，業據告訴人證述在
      卷（同上卷第23頁），而一般人站立時，駕駛座晴雨窗應
      不及臉部鼻樑高度，顯見當時告訴人應係正面面對車窗內
      ，且有彎身動作，才會遭到晴雨窗破片刺中其臉部正中間
      。然告訴人當時如正將兩人撥開勸架，應係介於兩人中間
      ，阻止雙方之爭執，就其何以彎身面向車窗內之被告涂玉
      樹，其於本院99年10月11日審理時先稱：「（問：你剛剛
      說你是來勸架的，為何會彎下腰，被破裂的晴雨窗刺傷？
      ）我也不曉得，當時被告涂玉樹門一打開，我的臉就被刺
      傷了。」（本院卷第22頁及背面），後改稱「（問：你被
      刺傷時，那時正在做什麼？）我在勸架，我站在門邊，盡
      量不要讓他們兩人打架，我卡在車門邊，裡面是被告涂玉
      樹，車門外是我，被告張國建在我的另一邊。」、「（問
      ：你當時面向哪裡？）我在勸架時我面對車頭，我轉向車
      窗跟被告涂玉樹說你快走不要再打了，被告涂玉樹一直不
      走，所以他一直爭執。」（本院卷第23頁及反面）於同次
      審理時即為前後不同之證述，復無法合理交代其舉動，是
      其所述勸架時遭晴雨窗刺傷乙情，並非無疑。再經本院詢
      問告訴人係遭駕駛座晴雨窗何處破片所刺傷，告訴人所圈
      選之處，竟非晴雨窗破片，而係駕駛座車窗邊緣（見偵卷
      第16頁下方照片告訴人以鉛筆圈選所示），亦與其指述遭
      晴雨窗破片刺傷等節有異。此外，張國建曾欲拉開涂玉樹
      車門，涂玉樹將門拉回來關起來乙節，業據告訴人、張國
      建於檢察官訊問時（偵卷第47頁）陳稱明確，參以被告涂
      玉樹受有頭皮壓痛、唇內黏膜破損、頸部擦傷、左手背擦
      傷、左膝紅腫、右手挫刮傷等、左眼挫傷、左眼下紅腫等
      傷害已如前述，而張國建先前指述被告涂玉樹以腳踹而傷
      害其部分，因未提出診斷證明書，已經臺灣臺北地方法院
      檢察署檢察官以99年度偵字第16543號為不起訴處分確定
      ，相較之下，可見張國建毫髮無傷，被告涂玉樹則受有多
      處傷勢，幾處於挨打之狀況，在此情形下，張國建復欲拉
      開車門將其拖出，被告涂玉樹豈有推開車門下車讓張國建
      進一步毆打之可能。此外，告訴人與張國建均為同一計程
      車車隊，業據告訴人陳述在卷（偵卷第7頁背面），且經
      被告涂玉樹於案發當日對張國建及告訴人提出傷害及妨害
      自由告訴後（偵卷第11至12頁），告訴人於99年6月14 日
      亦對被告涂玉樹提出傷害告訴，是其等間非無恩怨關係，
      則張國建與告訴人固均指稱係被告涂玉樹推開車門過失傷
      及告訴人乙節，惟其等證詞有如上可疑之處，其間復有互
      控之恩怨關係，實難逕予採信。
六、綜上所述，告訴人固然宣稱其係遭被告涂玉樹推門不慎致其
    受傷，惟其所述受傷情節與客觀情狀有違，其復與被告涂玉
    樹間有互控之恩怨關係，其證詞難以全然採信，是公訴人所
    提出之證據，或其指出證明之方法，未能使本院之心證達到
    確信其為真實之程度，就被告涂玉樹是否涉犯本件傷害犯行
    ，仍有合理懷疑之存在，揆諸前揭法條及判例意旨，自應為
    被告涂玉樹無罪判決之諭知。
肆、據上論斷，應依刑事訴訟法第452條、第299條第1項前段、
    第301條第1項，刑法第284條之1、第301條第1項，刑法第
    277條第1項、第304條第1項、第354條、第41條第1項前段、
    第51條第6款，刑法施行法第1條之1，判決如主文。
本案經檢察官高維駿到庭執行職務
中    華    民    國    99    年    12    月    27    日
                  刑事第十三庭  法  官  李貞瑩
以上正本證明與原本無異。
如不服本判決應於收受送達後10日內向本院提出上訴書狀，並應
敘述具體理由；其未敘述上訴理由者，應於上訴期間屆滿後20日
內向本院補提理由書（均須按他造當事人之人數附繕）「切勿逕
送上級法院」。
                                書記官  陳鳳瀴
中    華    民    國    99    年    12    月    27    日
附錄本案論罪科刑法條
中華民國刑法第277條第1項（普通傷害罪）
傷害人之身體或健康者，處 3 年以下有期徒刑、拘役或 1 千元
以下罰金。
中華民國刑法第304條第1項（強制罪）
以強暴、脅迫使人行無義務之事或妨害人行使權利者，處 3 年
以下有期徒刑、拘役或 3 百元以下罰金。
中華民國刑法第354條（毀損器物罪）
毀棄、損壞前二條以外之他人之物或致令不堪用，足以生損害於
公眾或他人者，處 2 年以下有期徒刑、拘役或 5 百元以下罰金
。

司法院資訊處製作；財團法人民間司法改革基金會備份。
